【裁判字號】    88,易,865
【裁判日期】    890303
【裁判案由】    偽造文書
【裁判全文】
臺灣花蓮地方法院刑事判決                          八十八年度易字第八六五號
    公  訴  人  臺灣花蓮地方法院檢察署檢察官
    被      告  乙○○
右列被告因偽造文書案件，經檢察官提起公訴（八十八度偵字第四一八七號），本院
判決如左：
    主  文
乙○○偽造署押，足以生損害於公眾及他人，處有期徒刑陸月，如易科罰金，以佰
元折算壹日。
搜索扣押證明筆錄上偽造「甲○○」之署押壹枚及捺指印壹枚、花蓮縣警察局新城分
局新城派出所八十八年四月二十九日凌晨一時十分第一次偵訊（調查）筆錄上偽造「
甲○○」之署押壹枚及捺指印壹枚、同日上午十時五十五分第二次偵訊（調查）筆錄
上偽造「甲○○」之署押貳枚及捺指印捌枚暨花蓮縣警察局新城分局偵辦違反麻藥、
檢肅煙毒案嫌犯姓名編號對照表上偽造「甲○○」之署押壹枚及捺指印壹枚，均沒收
。
    事  實
一、乙○○有殺人未遂、竊盜、違反麻醉藥品管理條例等前科，其曾於民國（下同）
八十年間因違反麻醉藥品管理條例案件，經台灣高等法院花蓮分院判處有期徒刑
    五年六月確定，於八十三年十一月十一日因縮短刑期假釋出監，縮刑期滿日期為
    八十九年一月九日，在假釋期間，竟仍不知悔改，復於八十八年四月二十八日晚
    間二十二時十分許，經花蓮縣警察局警員楊芳星等人持台灣花蓮地方法院檢察署
    檢察官之搜索票前往花蓮縣吉安鄉○○村○○○街十五巷五十號處所執行搜索時
    ，發現其涉犯毒品危害防制條例罪嫌，因斯時乙○○另案在假釋期間，為防警方
    識破其身分，竟冒用「甲○○」之名應訊，並基於單一接續之犯意，於搜索扣押
    證明筆錄上偽造「甲○○」之署押乙枚及捺指印乙枚（此為公訴人所漏列）、及
    於花蓮縣警察局新城分局新城派出所八十八年四月二十九日凌晨一時十分第一次
    偵訊（調查）筆錄上偽造「甲○○」之署押乙枚及捺指印乙枚、同日上午十時五
    十五分第二次偵訊（調查）筆錄上偽造「甲○○」之署押二枚及捺指印八枚暨花
    蓮縣警察局新城分局偵辦違反麻藥、檢肅煙毒案嫌犯姓名編號對照表上偽造「甲
    ○○」之署押乙枚及捺指印乙枚（此對照表亦為公訴人所漏列），足以生損害於
    甲○○及警察機關對刑事案件偵查之正確性，嗣於八十八年九月三十日經台灣花
    蓮地方法院檢察署檢察官傳喚甲○○本人到案說明後，始知上情。
二、案經臺灣花蓮地方法院檢察署檢察官發交花蓮縣警察局新城分局報請該署檢察官
    偵查起訴。
    理  由
一、上揭事實，業據被告乙○○於警訊、偵查及於本院審理時坦承不諱，核與證人甲
    ○○所證訴之情節相符，且有搜索扣押筆錄、偵訊（調查）筆錄、花蓮縣警察局
    新城分局偵辦違反麻藥、檢肅煙毒案嫌犯姓名編號對照表等在卷足憑，且經花蓮
    縣警察局新城分局將上揭偵訊（調查）筆錄上署名「甲○○」之指紋，與該分局
    所採集甲○○本人之指紋卡送內政部警政署刑事警察局作指紋鑑定之結果，亦認
    「送鑑定偵訊筆錄（證物Ｂ）上署名甲○○之指紋（編號１），與貴分局所捺甲
    ○○指紋卡（證物Ａ）之指紋不符，經輸入電腦比對再由人工確認結果，與本局
    檔存乙○○役男指紋卡之左拇指指紋相符」等語，亦有該局八十八年十月十八日
    局紋字第九九一號指紋鑑定書一紙附卷可稽，本件事證已明，被告犯行洵堪認定
    ，應予依法論科。
二、按連續犯係指數個獨立之犯罪行為，係基於一概括犯意反覆所為，而均觸犯同一
    罪名而言，若其犯罪係由行為人以單一行為接續進行，縱令在犯罪完成前其各個
    舉動均已與該罪之構成要件完全相符，但行為人主觀上既認其各個舉動不過為其
    犯罪行為之一部分者，則當然成立一罪，不能論以連續犯（最高法院二十八年上
    字第三四二九號判例參照）。易言之，如數行為於同時同地或密切接近之時地實
    施，侵害同一之法益，各行為之獨立性極為薄弱，依一般社會健全觀念，在時間
    差距上，難以強行分開，在刑法評價上，以視為數個舉動之接續施行，合為包括
    之一行為予以評價，較為合理，則屬接續犯，而為包括之一罪。另行為人偽簽他
    人之姓名並按指印，該指印同為代表該被冒用者之姓名，作用及效力與署押無異
    ，亦屬署押之一種，故不論有否偽簽他人姓名，均應依刑法第二百十九條規定沒
    收，合先敘明。經查本件被告乙○○經警察搜索查獲時為逃避處罰而於搜索扣押
    證明筆錄上偽造「甲○○」之署押乙枚及捺指印乙枚、並於翌日警訊時再於新城
    分局新城派出所第一次偵訊（調查）筆錄上偽造「甲○○」之署押乙枚及捺指印
    乙枚、第二次偵訊（調查）筆錄上偽造「甲○○」之署押二枚及捺指印八枚暨新
    城分局偵辦違反麻藥、檢肅煙毒案嫌犯姓名編號對照表上偽造「甲○○」之署押
    乙枚及捺指印乙枚，其先後各舉動，在時間之差距上，難以強行分開，無非欲達
    同一目的之接續動作，在主觀上無非認其各個舉動係其犯罪行為之一部，故當然
    成立一罪，不能論以連續犯，是被告乙○○所為，係犯刑法第二百十七條第一項
    偽造署押罪之接續犯，而為包括之一罪。公訴人雖於起訴狀內漏列被告乙○○亦
    在搜索扣押證明筆錄上偽造「甲○○」之署押乙枚及捺指印乙枚另在新城分局偵
    辦違反麻藥、檢肅煙毒案嫌犯姓名編號對照表上偽造「甲○○」之署押乙枚及捺
    指印乙枚之行為，惟本院既認被告乙○○先後各舉動無非欲達其同一目的之接續
    動作，而成立包括一罪之接續犯，則此二部分之偽造署押行為，本院自得一併審
    理，併此敘明。爰審酌被告已有殺人未遂、竊盜、違反麻醉藥品管理條例等前科
    ，素行非佳，為防警方識破其身分，竟於被查獲時偽造「甲○○」之署押，已對
    被害人甲○○及警察機關對於刑事案件之偵查結果正確性造成損害，惟其已於本
    院審理時完全坦承犯行，尚知錯誤等一切情狀，量處如主文第一項所示之刑，並
    諭知易科罰金之折算標準，以示懲儆。
三、末查，被告乙○○於搜索扣押證明筆錄上偽造「甲○○」之署押乙枚及捺指印乙
    枚、及於花蓮縣警察局新城分局新城派出所八十八年四月二十九日凌晨一時十分
    第一次偵訊（調查）筆錄上偽造「甲○○」之署押乙枚及捺指印乙枚、同日上午
    十時五十五分第二次偵訊（調查）筆錄上偽造「甲○○」之署押二枚及捺指印八
    枚暨花蓮縣警察局新城分局偵辦違反麻藥、檢肅煙毒案嫌犯姓名編號對照表上偽
    造「甲○○」之署押乙枚及捺指印乙枚，稽諸上述，均應依刑法第二百十九條之
    規定宣告沒收。
據上論結，應依刑事訴訟法第二百九十九條第一項前段，刑法第二百十七條第一項、
第二百十九條、第四十一條，罰金罰鍰提高標準條例第二條，判決如主文。
本案經檢察官黃怡君到庭執行職務
中      華      民      國     八 十  九    年    三    月      三      日
                              臺灣花蓮地方法院刑事庭
                                  法  官  林  國  泰
右正本證明與原本無異。
如對本判決不服，應於送達後十日內，向本院提上訴狀。（應抄附繕本）
                                  法院書記官
中      華      民      國     八 十  九    年    三    月      三      日
附錄本案論罪科刑法律條文：
刑法第二百十七條第一項
偽造印章、印文或署押，足以生損害於公眾或他人者，處三年以下有期徒刑。
盜用印章、印文或署押，足以生損害於公眾或他人者，亦同。


司法院資訊處製作；財團法人民間司法改革基金會備份。
